【裁判字號】    97,訴,4122
【裁判日期】    971127
【裁判案由】    誣告
【裁判全文】
臺灣臺中地方法院刑事判決              97年度訴字第4122號
公  訴  人  臺灣臺中地方法院檢察署檢察官
被      告  乙○○
                      樓之2
上列被告因誣告案件，經檢察官提起公訴（97年度偵字第15702
號），經本院合議庭裁定適用簡式審判程序，本院判決如下：
    主    文
乙○○犯誣告罪，處有期徒刑柒月。緩刑貳年。
    犯罪事實
一、乙○○因家產糾紛而對弟弟趙廣智有所不滿，明知趙廣智並
    無持刀加害之情事，卻意圖使趙廣智受刑事處分，於民國97
    年5月22日下午5時許，向臺中縣警察局太平分局太平派出所
    之員警許建發報案謊稱：「趙廣智於97年5月22日下午3時，
    持西瓜刀1把至伊位在臺中縣太平市○○街80號住處，趁伊
    睡覺之際，將西瓜刀架在伊脖子上，復對之拳打腳踢，造成
    伊受有頭部及胸部受有多處傷害」云云，並提出自己因酒醉
    受傷至台新醫院就診之診斷證明書及自己家中之西瓜刀1把
    充作證明趙廣智犯罪之證物，而誣指趙廣智涉犯妨害自由及
    傷害等罪嫌。
二、案經臺中縣警察局太平分局報請臺灣臺中地方法院檢察署檢
    察官偵查起訴。
    理    由
一、證據能力部分：
  (一)按被告以外之人於審判外之言詞或書面陳述，除法律有規定
    者外，不得作為證據；被告以外之人於審判中有下列情形之
    一，其於檢察事務官、司法警察官或司法警察調查中所為之
    陳述，經證明具有可信之特別情況，且為證明犯罪事實之存
    否所必要者，得為證據：一、死亡者。二、身心障礙致記憶
    喪失或無法陳述者。三、滯留國外或所在不明而無法傳喚或
    傳喚不到者。四、到庭後無正當理由拒絕陳述者；該言詞或
    書面陳述，雖不符刑事訴訟法第159條之1至第159條之4之規
    定，而經當事人於審判程序同意作為證據，法院審酌該言詞
    陳述或書面陳述作成時之情況，認為適當者，亦得為證據；
    當事人、代理人或辯護人於法院調查證據時，知有第159 條
    第1項不得為證據之情形，而未於言詞辯論終結前聲明異議
    者，視為有前項之同意，刑事訴訟法第159條第1項、第159
    條之3、第159條之5分別定有明文。核其立法理由在於傳聞
    證據未經當事人之反對詰問予以核實，乃排斥其證據能力。
    惟當事人如放棄對原供述人之反對詰問權，於審判程序表示
    同意該等傳聞證據可作為證據，此時，法院除認該傳聞證據
    欠缺適當性外，自可承認其證據能力。又當事人、代理人或
    辯護人於調查證據時，知有刑事訴訟法第159條第1項不得為
    證據之情形，卻表示「對於證據調查無異議」、「沒有意見
    」等意思，而未於言詞辯論終結前聲明異議者，應視為已有
    將該等傳聞證據採為證據之同意（參見最高法院94年度臺上
    字第2976號判決意旨）。
  (二)本件檢察官及被告於本院準備程序及審理程序中，並未就本
    案卷內證據資料之證據能力提出爭執，且迄於言詞辯論終結
    前，均未主張有刑事訴訟法第159條第1項不得為證據之情形
    ，應認均已同意本案卷內之證據資料均得作為本案證據，且
    經本院審酌後，認無不適當之情形，則依刑事訴訟法第一百
    五十九條之五第一項之規定，為傳聞法則之例外，有證據能
    力，本院自得引為判決參考之依據，合先敘明。
二、認定犯罪事實所根據的證據及理由：
  (一)證據
┌──┬──────────┬────────────┐
│編號│    證      據      │    證   明   事   實   │
├──┼──────────┼────────────┤
│1   │被告乙○○於警詢及偵│其確實於97年5月22日，至 │
│    │訊及本院審理時之自白│臺中縣警察局太平分局，誣│
│    │。                  │指趙廣智有傷害及妨害自由│
│    │                    │罪。                    │
├──┼──────────┼────────────┤
│2   │趙廣智於警詢及偵訊之│沒有於上述時、地持西瓜刀│
│    │證述。              │加害乙○○，亦未傷害之。│
├──┼──────────┼────────────┤
│3   │台新醫院診斷證明書2 │被告為誣指趙廣智涉有妨害│
│    │紙、台中縣警察局太平│自由及傷害罪嫌，於97年5 │
│    │分局扣押物品目錄表及│月22日提出之不實證物。  │
│    │受理各類案件紀錄表各│                        │
│    │1紙、扣案之西瓜刀照 │                        │
│    │片2張。             │                        │
└──┴──────────┴────────────┘
  (二)核被告所為，係犯刑法第169條第1項之誣告罪。爰審酌被告
    犯罪之動機、目的、手段、所生危害及犯後坦承犯行等一切
    情狀，量處如主文所示之刑。查被告曾於82年間因贓物及竊
    盜等案，定執行刑3年8月，於83年9月11日執行完畢，有臺
    灣高等法院被告前案紀錄表1份附卷可佐，前曾受有期徒刑
    以上刑之宣告，執行完畢後，5年以內未前曾受有期徒刑以
    上刑之宣告，本院認被告經此教訓，應知所警惕，而無再犯
    之虞，因認所宣告之刑，以暫不執行為適當，爰併予宣告緩
    刑2年，以啟自新。
據上論斷，應依刑事訴訟法第273條之1第1項、第299條第1項前
段，刑法第169第1項、第74條第2款，判決如主文。
本案經檢察官甲○○到庭執行職務。
中    華    民    國    97    年    11    月    27    日
                  刑事第七庭    法  官  郭德進
以上正本證明與原本無異。
如不服本判決應於收受判決後10日內向本院提出上訴書狀，並應
敘述具體理由；其未敘述上訴理由者，應於上訴期間屆滿後20日
內向本院補提理由書（均須按他造當事人之人數附繕本）「切勿
逕送上級法院」。
                                書記官  陳惠玲
中    華    民    國    97    年    11    月    28    日
附錄論罪科刑法條
中華民國刑法第169條第1項
（誣告罪）
意圖他人受刑事或懲戒處分，向該管公務員誣告者，處7年以下
有期徒刑。


司法院資訊處製作；財團法人民間司法改革基金會備份。
